臺灣屏東地方法院民事判決
111年度訴字第80號
原      告  陳湲臻  

訴訟代理人  陳文頌  
被      告  馮晋星  
上列當事人間請求侵權行為損害賠償事件，本院於民國111年3月
21日言詞辯論終結，判決如下：
上列當事人間請求侵權行為損害賠償事件，原告提起刑事附帶民
事訴訟，經本院刑事庭裁定移送前來（110年度附民字第340號）
，本院於民國111年3月21日言詞辯論終結，判決如下：
    主      文
被告應給付原告新臺幣捌拾伍萬及自民國一一○年十二月二十一
日起至清償日止，按週年利率百分之五計算之利息。
本判決主文第一項，於原告以新臺幣貳拾玖萬元為被告供擔保後
，得假執行；但被告如以新臺幣捌拾伍萬元為原告預供擔保，得
免為假執行。
    事實及理由
一、原告主張：
　㈠、被告明知其實際上並未投資當舖，亦非該當舖之實際經營
      人，竟意圖為自己不法之所有，基於詐欺取財之犯意，以
      「馮洛荃」名義於民國107年4月下旬某日某時許，在屏東
      縣內埔鄉南寧路某處，向原告佯稱：被告係址設屏東縣○○
      鄉○○路000 ○0 號統一當舖之幕後投資人，可以透過其投
      資該當舖，嗣後如果不想投資錢隨時都可以拿回來，其也
      可以簽發個人名義之本票作為連帶保證等語，致原告陷於
      錯誤，誤信被告確實可代為投資統一當舖，遂依其指示於
      107 年8 月間，在屏東縣○○鄉○○路000 號對面，陸續交付
      新臺幣（下同）500,000元、350,000元予被告，而受有85
      0,000元之損害。
　㈡、並聲明：
　　⒈被告應給付原告新臺幣850,000元，及自起訴狀繕本送達之
      翌日起至清償日止，按週年利率百分之5計算之利息。
　　⒉原告願供擔保，請准宣告假執行。
二、被告則以：刑事一審已判決，但我已上訴，要釐清原告所謂
    的詐騙和投資是否確有其事。當初說是投資，原告也有收到
    分紅，只是我無法提出證據證明我有給原告分紅置辯。並聲
    明：原告之訴駁回。
三、得心證之理由：
  ㈠、按因故意或過失，不法侵害他人之權利者，負損害賠償責 
      任。故意以背於善良風俗之方法，加損害於他人者亦同。
      民法第184 條第1 項定有明文。次按刑事訴訟判決所認定
      之事實，固非當然有拘束民事訴訟判決之效力，但民事法
      院調查刑事訴訟原有之證據，而斟酌其結果以判斷事實之
      真偽，並於判決內記明其得心證之理由，即非法所不許（
      最高法院49年台上字第929號判例意旨參照）。
  ㈡、原告確實有分次交付被告合計850,000元為兩造所不爭執，
      被告雖辯稱係邀請原告投資並給予分紅，然被告並非以本
      名與原告接洽，倘被告確為有權限邀同原告投資當鋪之人
      ，實無須以假名與原告聯繫；況被告亦當庭自承並未實際
      經營當鋪（見本院卷第14頁反面），被告既對當鋪無任何
      權利，卻邀同原告投資當鋪，明顯係以詐術欺騙原告，以
      自原告處取得金錢無訛。至被告稱確實有給予原告分紅部
      分，經原告所否認，而被告迄今未能提出任何證據，自難
      以採信。
  ㈢、按負損害賠償責任者，除法律另有規定或契約另有訂定外
      ，應回復他方損害發生前之原狀，民法第213 條第1 項定
      有明文。本件原告所交付予被告金額合計850,000元，原
      告因受被告詐術而交付金錢受有損害，以侵權行為向被告
      請求，自屬有據。
四、綜上所述，本件原告依侵權行為之法律關係，請求被告給付
    850,000 元，及自起訴狀繕本送達翌日（即110年12月21日
    ，見附民卷第16頁）起至清償日止，按週年利率5 ％計算之
    利息，為有理由，應予准許。
五、按原告陳明在執行前可供擔保而聲請宣告假執行者，雖無前
    項釋明，法院應定相當之擔保額，宣告供擔保後，得為假執
    行；法院得依聲請或依職權，宣告被告預供擔保，或將請求
    標的物提存而免為假執行，民事訴訟法第390 條第2 項及39
    2 條第2 項分別定有明文。本判決就原告勝訴部分，原告陳
    明願供擔保，聲請宣告假執行；被告雖就免為假執行部分未
    表示意見，惟本院仍應依職權宣告免為假執行，爰分別酌定
    相當擔保金額如主文第2 項所示。
六、本件事證已臻明確，兩造其餘之攻擊防禦方法，經審酌後，
    認與判決基礎之事實及結果並無影響，爰不一一贅述，併此
    敘明。
七、本件原告於刑事訴訟程序中提起附帶民事損害賠償之訴，本
    毋庸徵收裁判費用，且本件於訴訟過程中當事人亦未支出其
    他訴訟費用，故本院自無庸命當事人為訴訟費用之負擔，附
    此敘明（臺灣高等法院暨所屬法院95年法律座談會提案第21
    號之研討意見參照）。
據上論結，原告之訴為有理由，依民事訴訟法第78條、第390 條
第2 項、第392 條第2 項，判決如主文。     
中　　華　　民　　國　　111 　年　　4 　　月　　11　　日
                  民事第一庭    法　官　薛侑倫
以上為正本，係照原本作成。　　　　　　　　　
如對判決上訴，須於判決送達後20日內向本院提出上訴狀，其未
表明上訴理由者，應於提出上訴後20日內向本院補提理由書狀（
均須按他造當事人之人數附繕本）。
如委任律師提起上訴者，應一併繳納上訴審裁判費。
中　　華　　民　　國　　111 　年　　4 　　月　　11　　日
                                 書記官  沈詩雅